臺灣臺南地方法院民事判決　　九十一年度簡上字第一三四號
　　上　訴　人　甲○○
　　被上訴人　　乙○○
右當事人間請求給付租金事件，上訴人對於中華民國九十一年六月二十八日本院臺南
簡易庭九十年度南簡字第一七一八號第一審判決提起上訴，本院判決如左：
    主  文
上訴駁回。
第二審訴訟費用由上訴人負擔。
    事  實
甲、上訴人方面：
一、聲明：求為判決：(一)原判決關於駁回上訴人後開第二項之訴部分廢棄。
　　　　　　　　　　(二)被上訴人應給付上訴人新台幣萬貳仟元及自民國九十年九
　　　　　　　　　　　月三十日起至清償日止，按年息百分之五計算之利息。
　　　　　　　　　（三）原審及上訴費用由被上訴人負擔。
二、陳述：除與原判決記載相同者，茲引用之外，補稱：
　　(一)兩造於民國（下同）八十八月十五日訂立房屋租賃契約，足認被上訴人認同契
　　　約之約定，此契約書係雙方最基本之約定，並具法律效力，其中第十二條既約
　　　定乙方即被上訴人若有違約情事致損害甲方即上訴人之權益時，願聽從甲方賠
　　　償損害，如甲方涉訟所繳納之訴訟費、律師費用均應由乙方負責，契約書並未
      註明雙方涉訟甲方敗訴時，如何分攤或被上訴人不必給付。
    (二)上訴人不是專業人員，不知原審判決所引用之民事訴訟法第七十八條、七十九
      條之規定，只就兩造所簽立之契約內容主張。按租賃契約第十二條之約定，被
      上訴人若違約時應誠懇與上訴人協商，惟被上訴人不為此途，反先告上訴人。
      上訴人曾於八十九年四月間向新化鎮公司調解委員聲請調解未成立，遂聘請律
      師起訴討回欠款，依上開租賃契約第十二條之約定，該筆律師費用新台幣（下
      同）三萬二千元應由被上訴人負擔。
三、證據：除援用第一審所提證據。
乙、被上訴人方面：
一、聲明：求為判決：如主文第一項所示。
二、陳述：與原判決記載相同者，茲引用之。
丙、本院依職權調閱本院八十九年度南簡字第六二八號及八十九年度簡上字第二六０
    號卷。
    理  由
一、本件上訴人起訴主張：
（一）被上訴人於八十八年一月十五日與伊訂立房店租賃契約書，由被上訴人向伊承
　　　租坐落台南縣新化鎮○○路六０三號一樓店面（以下簡稱系爭房屋），約定租
　　　期三年，自八十八年一月十五日起至九十一年一月十四日止，每月租金三萬元
　　　，應於每月十五日前繳納，每次繳納一個月，契約期間若擬遷離他處時，不得
　　　請求租金償還，如因涉訟所繳納之訴訟費、律師費用均應由被上訴人負責償還
      ，租屋之房屋稅、綜合所得稅等，若較出租前之稅額增加時，其增加部分，由
　　　被上訴人負責補貼，決不異議。
（二）上訴人於八十九年一月十五日早上向被上訴人收三月份房租三萬元，被上訴人
　　　拒付，且說「有押金可扣」，三月十七日表示不租，遷至中山路二八一號營業
　　　，因此被上訴人應給付八十九年三月份租金三萬元，八十九年度營業用房屋稅
　　　一千三百零八元，律師費四萬元，計七萬一千三百零八元，爰請求被上訴人給
      付七萬一千三百零八元，及自起訴狀繕本送達翌日起至清償日止，按年息百分
      之五計算之利息等語。（原審判命被上訴人給付上訴人三萬九千三百零八元及
      法定遲延利息，並駁回上訴人其餘之請求，被上訴人就其敗訴部分未上訴聲明
　　　不服而告確定）。
二、被上訴人則以：兩造簽訂之租賃契約，約定每月十五日支付租金，伊於三月十五
　　日先向上訴人表示不續約，並於三月十七日將系爭房屋交還原告，且上訴人無異
    議收受房屋鑰匙；另依民事訴訟費用法，尚無關於代理（律師）費用之負擔規定
    ，再徵之關於訴訟費用之負擔，須由法院依勝敗訴比例予以判決或裁定，則兩造
    間就律師費用負擔之約定，顯失公平，充其量伊亦應僅負擔敗訴之五分之一部分
    之責任；再按繳納房屋稅捐係房屋所有權人應盡之納稅義務，其因出租改列營業
    稅賦，係因所有權人之出租行為增加之租金所涵蓋收入在內，自應由上訴人自行
    吸收繳納，不應以私約強行歸由被上訴人負擔等語，資為抗辯。
三、上訴人起訴主張：被上訴人於八十八年一月十五日與伊訂立房店租賃契約書，由
    被上訴人向伊承租系爭房屋，約定租期三年，自八十八年一月十五日起至九十一
    年一月十四日止，每月租金三萬元，應於每月十五日前繳納，每次繳納一個月，
    契約期間若擬遷離他處時，不得請求租金償還，如因涉訟所繳納之訴訟費、律師
    費用均應由被上訴人負責償還，上訴人並於八十九年五月間因被上訴人期前表示
    不續租，認應沒收押租金之一半三萬元，並因違約罰五十萬元，並未經上訴人同
    意加裝保全系統於系爭房屋上挖洞，應給付修費二萬零五十元及由伊墊之電費八
    千九百三十一元及水費六百十五元，經扣抵押租金三萬元後，依契約法律關係起
    訴請求被上訴人給付四十九萬九千五百九十六元及法定遲延利息，經本院以八十
    九年度南簡字第六二八號、八十九年度簡上字第二六０號判決被上訴人應給付上
    訴人五萬九千五百九十六元及自八十九年五月十三日至清償日止按年息百分之五
    計算之利息確定等情，業據上訴人提出租賃契約書一紙為證及據本院依職權調閱
    上開八十九度南簡字第六二八號及八十九年度簡上字第二六０號民事卷宗核閱無
    訛，復為被上訴人所不爭執，上訴人此部分之主張，堪信為真實。
四、按行使權利，履行義務，應依誠實及信用方法，民法第一百四十八條定有明文。
    解釋當事人之契約，應以當事人立約當時之真意為準，而真意何在，又應以過去
    事實及其他一切證據資料為斷定之標準，不能拘泥文字致失真意；又誠實信用之
    原則，係在具體的權利義務之關係，依正義公平之方法，確定並實現權利之內容
    ，避免當事人間犧牲他方利益以圖利自己，自應以權利及義務雙方利益為衡量依
    據，並應考察權利義務之社會上作用，於具體事實妥善運用之方法，最高法院三
    十九年度台上字第一Ｏ五三號及八十六年度台上字第六四號著有判例可資參照。
    經查：
（一）兩造租賃契約第十二條雖有約定「乙方（即承租人）若有違約，致損害甲方之
      權益時願聽從甲方賠償損害，如甲方因涉訟所繳納之律師費用，應由乙方負責
      賠償」。然按民事訴訟費用之負擔，由敗訴之當事人負擔為大原則，又各當事
      人一部勝訴、一部敗訴，各負擔其支出之訴訟費用，民事訴訟法第七十八條、
      第七十九條定有明文。是依上開最高法院判例意旨，當事人就律師費用縱有約
      定由誰負擔，亦不應背離上開原則，始得謂係依正義公平之方法，確定並實現
      權利之內容。換言之，當事人若就律師費用支出之負擔有所約定，亦應以伸張
      權利或防禦上所必要，且獲勝訴，始能請求。
（二）上訴人主張因前揭八十九年度南簡字六二八號本於系爭房屋租賃契約涉訟事件
      ，支付律師費用四萬元之事實，亦據其提出律師費用收據乙紙為證，並為被上
　　　訴人所不爭執，復經本院依職權調閱上開卷宗審閱無誤，應堪信為真實。在該
　　　案件中上訴人起訴請求四十九萬九千五百九十六元及法定利息，僅其中五萬九
　　　千五百九十六元及法定利息部分獲勝訴確定，並由被告即本件被上訴人負擔訴
      訟費用五分之一，餘由原告即本件上訴人負擔，亦為兩造所不爭執，是被告辯
      稱前開契約就律師費用之約定，顯失公平，充其量伊亦應僅負擔敗訴之五分之
　　　一部分之責任等語，自屬可採。上訴主張依兩造租賃契約約定律師費用四萬元
      均由被上訴人負擔，即屬無據，不應准許。而本件律師費用四萬元之負擔，依
      上開四（一）之說明，應按勝敗比例，由上訴人負擔五分之四（即三萬二千元
      ），被上訴人負擔五分之一（即八千元），始得謂符合公平正義之原則。
五、綜上所述，本件上訴人主張兩造約定系爭房屋因租賃涉訟所支出律師費用均應由
    被上訴人負責，違反誠實信用之原則，實無足取。被上訴人抗辯關於訴訟費用之
    負擔，須由法院依勝敗訴比例予以判決或裁定，則兩造間就律師費用負擔之約定
    ，顯失公平，充其量伊亦應僅負擔敗訴之五分之一部分等語，尚屬可採。是則上
    訴人執此主張被上訴人應給付伊三萬二千元及法定遲延利息云云，自屬無據。從
　　而，上訴人主張本於租賃契約法律關係，請求被上訴人給付三萬二千元及法定遲
　　延利息為無理由，不應准許。原審就此部分為上訴人敗訴之判決，並無不合。上
　　訴意旨指摘原判決此部分不當，求予廢棄改判，為無理由，應予駁回。
四、據上論結，本件上訴為無理由，依民事訴訟法第四百三十六條之一第三項、第四
    百四十九條第一項、第七十八條，判決如主文。
中　　　華　　　民　　　國　　九十一　　年　　　十　　　月　　十四　　　日
                                    臺灣臺南地方法院民事第四庭
~B審判長法官　蘇正賢
~B　　　法官　楊佳祥
~B　　　法官　孫玉文
右正本證明與原本無異。
本判決不得上訴。
中　　　華　　　民　　　國　　九十一　　年　　　十　　　月　　　十四　　日
~B法院書記官　陳金堂
